臺灣高等法院民事判決　　　　　　　　96年度上更(一)字第24號
上　訴　人　癸○○
　　　　　　戊○○
共　　　同
訴訟代理人　黃達元律師
複 代理 人　李樂濟律師
上　訴　人　己○○○
　　　　　　辛○○（原名方里）
　　　　　　丁○○
　　　　　　乙○○
　　　　　　丙○○
　　　　　　壬○○（原名方里珠）
上 列一 人
訴訟代理人　戊○○　　住台北市○○區○○街89巷1弄13號2樓
被 上訴 人　甲○○　　住台北市○○路○段297號5樓
　　　　　　庚○○　　住台北市○○○路○段58巷10號5樓之1
上列當事人間請求塗銷所有權移轉登記事件，上訴人對於中華民
國94年4月15日臺灣宜蘭地方法院93年度訴字第77號第一審判決
提起上訴，經最高法院第一次發回更審，本院於96年12月4日言
詞辯論終結，判決如下：
    主  文
上訴駁回。
原判決主文第三項應更正為：「上訴人戊○○、己○○○、丙○
○、壬○○、乙○○、辛○○、丁○○應協同被上訴人將附表三
所示不動產，以共有型態變更為原因，所為之共有型態變更登記
（羅東地政事務所民國87年1月7日羅字第00386號收件，87年1月
9日登記），予以塗銷」。
原判決主文第四項應更正為：「上訴人戊○○、己○○○、丙○
○、壬○○、乙○○、辛○○、丁○○應協同被上訴人將如附表
四所示不動產，以繼承為原因，所為之所有權移轉登記（羅東地
政事務所87年1月7日羅字第00385號收件，87年1月9日登記），
變更登記為由上訴人戊○○與被上訴人之被繼承人方輝彬公同共
有」。
第二審及發回前第三審訴訟費用（除確定部分外）由上訴人連帶
負擔。
    事實及理由
一、按共同訴訟人中一人之行為有利益於共同訴訟人者，其效力
    及於全體，民事訴訟法第56條第1款定有明文。本件上訴人
    癸○○、戊○○之上訴係有利益於共同訴訟人，其上訴效力
    及於原審共同被告己○○○、辛○○、丁○○、丙○○、乙
    ○○及壬○○（下稱己○○○等6人），爰併列己○○○等6
    人為上訴人 。
二、次按在第二審為訴之變更或追加，非經他造同意，不得為之
    ；但擴張或減縮應受判決事項之聲明者，不在此限；民事訴
    訟法第446條第1項及第255條第1項第3款分別定有明文。查
    被上訴人在原審聲明第3項為：「上訴人戊○○、己○○○
    、丙○○、方里珠、乙○○、辛○○及丁○○應將附表三所
    示之不動產，以共有型態變更為原因，所為之共有型態變更
    登記（羅東地政事務所民國【下同】87年1月7日羅字第
    00386號收件，87年1月9日登記）予以塗銷。」、第4項為：
    「上訴人戊○○、己○○○、丙○○、方里珠、乙○○、辛
    ○○及丁○○應將如附表四所示之不動產，以繼承為原因，
    羅東地政事務所所為之所有權移轉登記（羅東地政事務所87
    年1月7日羅字第00385號收件，87年1月9日登記）予以塗銷
    。」。嗣被上訴人於本院變更聲明第3項為：「上訴人戊○
    ○、己○○○、丙○○、壬○○、乙○○、辛○○、丁○○
    應協同被上訴人將附表三所示不動產，以共有型態變更為原
    因，所為之共有型態變更登記（羅東地政事務所87年1月7日
    羅字第00386號收件，87年1月9日登記），予以塗銷。」、
    變更聲明第4項為：「上訴人戊○○、己○○○、丙○○、
    壬○○、乙○○、辛○○、丁○○應協同被上訴人將如附表
    四所示不動產，以繼承為原因，所為之所有權移轉登記（羅
    東地政事務所87年1月7日羅字第00385號收件，87年1月9日
    登記），變更登記為由上訴人戊○○與被上訴人之被繼承人
    方揮彬公同（被上訴人主張應為公同共有，惟聲明漏繕「公
    同」二字）共有。」，核屬擴張、減縮應受判決事項之聲明
    ，揆諸上述規定，毋庸得上訴人之同意，應予准許。
三、又按言詞辯論期日，當事人之一造不到場者，得依到場當事
    人之聲請，由其一造辯論而為判決。前項規定，於訴訟標的
    對於共同訴訟之各人必須合一確定者，言詞辯論期日，共同
    訴訟人中一人到場時，亦適用之，民事訴訟法第385條第1項
    前段、第2項定有明文。本件被上訴人甲○○、庚○○及上
    訴人己○○○等6人未於言詞辯論期日到場，均核無民事訴
    訟法第386條所列各款情形，且訴訟標的對於上訴人等間必
    須合一確定，爰依上訴人癸○○、戊○○之聲請，由其等一
    造辯論而為判決。
四、被上訴人主張：如附表一所示之系爭土地原為被繼承人方燈
    燦所有，方燈燦死亡後，因上訴人己○○○等6人拋棄繼承
    ，應由伊父方揮彬與上訴人戊○○共同繼承，如欲處分系爭
    土地，應得公同共有人全體之同意。惟其後方揮彬經台灣台
    北地方法院（下稱台北地院）為死亡宣告，伊為方揮彬之繼
    承人，戊○○如欲處分系爭土地，應得伊之同意。詎戊○○
    為達到將系爭土地以虛偽贈與方式移轉登記為上訴人癸○○
    名義，於辦理繼承登記時，明知己○○○等6人已拋棄繼承
    ，仍將系爭土地先登記為己○○○、丙○○、壬○○、乙○
    ○、辛○○、丁○○、方揮彬及戊○○等8人公同共有，再
    以共有型態變更為由登記為8人分別共有，復以贈與為由，
    將系爭土地中己○○○等6人之應有部分移轉登記予戊○○
    ，戊○○再將其就系爭土地之應有部分以夫妻贈與為由移轉
    登記予其妻即癸○○，侵害伊之權利等情。爰依民法第767
    條物上請求權，先位聲明：求為命上訴人塗銷如附表四、三
    、二、一所示之系爭土地公同共有、分別共有、贈與及夫妻
    贈與之所有權移轉登記及共有型態變更登記，將系爭土地回
    復至繼承人公同共有之所有權登記；備位聲明：依民法第
    244條之規定，求為命撤銷戊○○與癸○○間之贈與債權行
    為及所有權移轉登記之物權行為。原審認被上訴人之先位聲
    明為有理由，判命上訴人塗銷如附表四、三、二、一所示之
    系爭土地公同共有、分別共有、贈與及夫妻贈與之所有權移
    轉登記及共有型態變更登記，將系爭土地回復至繼承人公同
    共有之所有權登記，上訴人不服提起上訴，經本院前審駁回
    上訴人之上訴，上訴人提起第三審上訴，經最高法院將命上
    訴人將(一)如附表三之共有型態變更登記；(二)如附表四繼承登
    記塗銷部分廢棄，發回本院更審，並駁回上訴人其餘上訴（
    判命上訴人塗銷如附表二、一所示之系爭土地贈與及夫妻贈
    與之所有權移轉登記部分已告確定）。嗣被上訴人於本院變
    更聲明第3項為：「上訴人戊○○、己○○○、丙○○、壬
    ○○、乙○○、辛○○、丁○○應協同被上訴人將附表三所
    示不動產，以共有型態變更為原因，所為之共有型態變更登
    記（羅東地政事務所87年1月7日羅字第00386號收件，87年1
    月9日登記），予以塗銷。」、變更聲明第4項為：「上訴人
    戊○○、己○○○、丙○○、壬○○、乙○○、辛○○、丁
    ○○應協同被上訴人將如附表四所示不動產，以繼承為原因
    ，所為之所有權移轉登記（羅東地政事務所87年1月7日羅字
    第00385號收件，87年1月9日登記），變更登記為由上訴人
    戊○○與被上訴人之被繼承人方揮彬公同共有。」，並聲明
    ：上訴駁回。
五、上訴人癸○○則以：伊與戊○○之離婚係真正，伊並未幫戊
    ○○脫產，伊僅知戊○○係為保障女兒將來的生活才將系爭
    土地過戶，其餘伊均不知情，被上訴人就戊○○與伊間之贈
    與為通謀虛偽意思表示未具體舉證，伊應受土地法第四十三
    條善意受讓之保護等語；戊○○則以：被繼承人方燈燦死亡
    後，己○○○及其餘五名女兒與被上訴人均同意將系爭土地
    移轉登記予伊，在辦理繼承過程中被上訴人均有全程參與且
    知情。且被上訴人於86年9月12日既接到法院拋棄繼承備查
    函，應知悉開始繼承，距被上訴人起訴已逾七年，甲○○不
    得行使權利。況自86年至今已超過民法第245條前段之一年
    請求權時效，亦不得行使撤銷權。伊贈與土地時為系爭土地
    之所有權人，被上訴人並非共有人，自非無權處分之情形，
    而己○○○等6人移轉土地所有權予伊時，仍為名義上所有
    權人，被上訴人非共有人，亦無無權處分之情形。伊因家庭
    因素罹患精神疾病，無法扶養女兒，才將財產移轉登記予癸
    ○○，由癸○○扶養女兒，並非贈與癸○○，亦非通謀虛偽
    意思表示。且若非贈與，亦為信託，均屬合法有效之法律行
    為，自無撤銷之可能等語；壬○○則以：被上訴人之被繼承
    人在幾乎花光方燈燦財產後，潛逃外國，棄父母於不顧，故
    伊在方燈燦死亡後，本來是要將依法繼承給弟弟戊○○，並
    非給被上訴人之被繼承人等語；資為抗辯。上訴人癸○○、
    戊○○並於本院聲明：(1)原判決（確定部分除外）廢棄(2)被
    上訴人在第一審之訴及第二審變更之聲明均駁回。
六、兩造不爭執之事項：
  (一)系爭宜蘭縣冬山鄉○○段1361-3、1364、1364-1、1364-2、
    1362地號土地原為被繼承人方燈燦所有，方燈燦於86年7月1
    3日死亡。
  (二)己○○○為方燈燦之配偶，兩人育有2子5女，分別為方揮彬
    、戊○○，及辛○○、丁○○、乙○○、丙○○、壬○○。
  (三)方揮彬經臺北地院於91年2月27日以亡字第10號宣告於89年5
    月27日死亡，方揮彬生有1子1女，即被上訴人甲○○、庚○
    ○。
  (四)被繼承人方燈燦死亡後，己○○○、丙○○、壬○○、乙○
    ○、辛○○及丁○○於86年9月5日具狀聲請拋棄繼承，經臺
    灣宜蘭地方法院（下稱宜蘭地院）於86年9月12日以宜院耀
    民戊86繼108字第22795號函准予備查。
  (五)己○○○、戊○○、丙○○、壬○○、乙○○、辛○○及丁
    ○○於87年1月7日因繼承事由，將其繼承自方燈燦之土地辦
    理所有權移轉登記，由己○○○、戊○○、方揮彬、丙○○
    、壬○○、乙○○、辛○○、丁○○等8人登記為公同共有
    （收件文號：羅東地政事務所87年1月7日羅字385號）。
  (六)己○○○、戊○○、丙○○、壬○○、乙○○、辛○○及丁
    ○○於87年1月7日以共有型態變更事由，將宜蘭縣冬山鄉○
    ○段土地1361-3、1364、1364-1、1364-2地號土地登記為己
    ○○○、戊○○、方揮彬、丙○○、壬○○、乙○○、辛○
    ○及丁○○應有部分各8分之1；及宜蘭縣冬山鄉○○段1362
    地號土地則登記為己○○○、戊○○、方揮彬、丙○○、壬
    ○○、乙○○、辛○○及丁○○應有部分各1920分之182（
    收件文號：87年1月7日羅字第386號）。
  (七)戊○○與癸○○於86年5月8日結婚，於90年11月8日離婚。
七、被上訴人又主張：戊○○明知己○○○等6人已拋棄繼承，
    仍將系爭土地先登記為己○○○、丙○○、壬○○、乙○○
    、辛○○、丁○○、方揮彬及戊○○等8人公同共有，再以
    共有型態變更為由登記為8人分別共有，復以贈與為由，將
    系爭土地中己○○○等6人之應有部分移轉登記予戊○○，
    侵害伊繼承財產之權利，而以民法第767條物上請求權為先
    位聲明，並以同法第244條第1項撤銷權為備位聲明主張權利
    ，然此為上訴人所否認，並以前揭情詞置辯。是本件兩造爭
    執之點為：(一)被繼承人方燈燦死亡時，其繼承人為何，如附
    表一所示之系爭土地應由何人繼承？(二)被上訴人主張民法第
    767條物上請求權，請求上訴人應協同被上訴人塗銷如附表
    三所示之系爭土地前揭共有型態變更登記，並協同被上訴人
    將如附表四之系爭土地前揭繼承登記，變更登記為由上訴人
    戊○○與被上訴人之被繼承人方輝彬公同共有，有無理由？
    (三)被上訴人主張民法第244條撤銷權，請求上訴人應協同被
    上訴人塗銷如附表三所示之系爭土地前揭共有型態變更登記
    ，並協同被上訴人將如附表四之系爭土地前揭繼承登記，變
    更登記為由上訴人戊○○與被上訴人之被繼承人方輝彬公同
    共有，有無理由？茲分別論述如下：
  (一)本件被繼承人方燈燦死亡時，其繼承人為方揮彬及戊○○：
    1.按繼承因被繼承人死亡而開始，民法第1147條定有明文。
      己○○○為方燈燦之妻，兩人育有2子5女，分別為被上訴
      人之父方揮彬、上訴人戊○○，及辛○○、丁○○、乙○
      ○、丙○○、壬○○。方燈燦於86年7月13日死亡，而己
      ○○○、丙○○、壬○○、乙○○、辛○○及丁○○於86
      年9月5日具狀聲請拋棄繼承，經宜蘭地院於86年9月12日
      以宜院耀民戊86繼108字第22795號函准予備查，此為兩造
      所不爭執，並有前揭函文一件在卷可稽（原審羅調卷原證
      二），故繼承人應僅為方揮彬及戊○○。雖嗣後方揮彬經
      臺灣臺北地方法院於91年2月27日以亡字第10號宣告於89
      年5月27日死亡，然因被繼承人方燈燦死亡時，方揮彬尚
      未受死亡宣告，依據繼承同時存在原則，仍應認方揮彬於
      繼承開始時得以繼承。
    2.上訴人壬○○雖於原法院陳稱方揮彬為向其借貸，曾表示
      日後不與戊○○爭奪家產，而戊○○亦辯稱方燈燦死亡前
      ，曾向壬○○表示方揮彬不得繼承，故方揮彬對於方燈燦
      之遺產已無繼承權云云。但壬○○提出之證物僅為支票影
      本，並無任何方揮彬表示拋棄繼承之書面文件，縱壬○○
      確曾借款予方揮彬，亦不足以證明方揮彬有拋棄繼承之意
      思表示。況拋棄繼承，應於知悉其繼承之時起兩個月內以
      書面向法院為之，民法第1174條第2項定有明文；方揮彬
      縱曾向壬○○表示不願繼承之意，亦不生拋棄繼承之效力
      。復按對於繼承人有重大虐待或侮辱情事，經被繼承人表
      示其不得繼承者，喪失繼承權，民法第1145條第1項第5款
      固有明文。然查，壬○○雖於原審審理時陳稱：因為方揮
      彬後來都沒有回過家，所以我回娘家時，方燈燦曾向我一
      個人表示不願意讓方揮彬繼承，且因為方燈燦很信任我，
      所以只跟我說等語（見原審卷二第267頁），則方燈燦表
      示方揮彬不得繼承之事，僅有壬○○見聞，並無其他人足
      以證明，尚難信實。縱令方燈燦確曾向壬○○表示方揮彬
      不得繼承，亦不符民法第1145條之規定，尚難認方揮彬喪
      失繼承權。故方揮彬仍具有繼承資格，應無疑義。是被繼
      承人方燈燦死亡時（即繼承開始時）應由方揮彬及戊○○
      共同繼承。
  (二)被上訴人請求依民法第767條請求塗銷如附表四、三所示之
    系爭土地前揭繼承登記、共有型態變更登記，為有理由：
    1.按繼承人有數人時，在分割遺產前，各繼承人對於遺產全
      部為公同共有，民法第1151條定有明文。復按公同共有物
      之處分，及其權利行使，應得公同共有人全體之同意，民
      法第828條第2項亦有明文。本件如附表一所示之系爭土地
      既於繼承開始時，由方揮彬及戊○○共同繼承，業如前述
      ，則系爭土地即應由方揮彬及戊○○以公同共有形式辦理
      繼承登記。乃己○○○、丙○○、壬○○、乙○○、辛○
      ○、丁○○與戊○○竟於87年1月7日申請以公同共有之方
      式辦理繼承登記（如附表四所示），於法顯有未合。
    2.系爭土地既為繼承人公同共有，則欲處分系爭公同共有物
      ，應得公同共有人之全體即方揮彬與戊○○之同意。己○
      ○○、丙○○、壬○○、乙○○、辛○○、丁○○、戊○
      ○及方揮彬於87年1月7日申請以共有型態變更為由辦理將
      公同共有之型態變更為分別共有（如附表三所示），及己
      ○○○、丙○○、壬○○、乙○○、辛○○、丁○○、戊
      ○○及方揮彬於87年3月3日以贈與為由，辦理所有權移轉
      登記，將系爭土地之應有部分均移轉登記予戊○○（如附
      表二所示），均因己○○○等6人已拋棄繼承，對於系爭
      土地並無處分權利，且未得公同共有人方揮彬之同意而屬
      於無權處分。依民法第410條規定，贈與人僅就其故意或
      重大過失，對於受贈人負給付不能之責任。是贈與行為成
      立後，物之瑕疵並未治癒，而贈與專因受贈人之利益而為
      之，故應減輕贈與人之責任。立法意旨，恐贈與人之責任
      過重，有妨贈與之實行耳，顯見受贈人需繼受贈與物之瑕
      疵。故，若贈與人贈與他人自己自始未取得之物或權利，
      受贈人自不得以之對抗真正權利人。顯見戊○○雖受無權
      處分人己○○○等6人贈與其自始未曾取得所有權或處分
      權之系爭不動產，戊○○、癸○○自不得以所受之贈與並
      非違法，對抗真正權利人。
    3.戊○○雖抗辯：其所有行為均為甲○○所知悉並同意云云
      。但查，戊○○為前開行為時，甲○○並非權利人（方揮
      彬於89年5月27日死亡），其並無同意權，且甲○○於取
      得繼承權後並未追認，而甲○○又非方揮彬之唯一繼承人
      ，若欲追認亦需甲○○及庚○○共同為之始生效力，戊○
      ○之抗辯自無理由。次查，戊○○雖於原審舉證人即鄰居
      楊嘉榮結證稱：「戊○○的父親在世時跟我講過，要把剩
      下來的財產給戊○○，後來財產如何分配我不知道，約在
      89年間，被告（即上訴人）戊○○有要我去找甲○○，我
      有轉告原告（即被上訴人）甲○○，說戊○○要將父親留
      下來的財產移轉給太太，問他有沒有意見，甲○○說沒有
      意見，我小時候有看過甲○○，長大後就沒有看過，甲○
      ○也不認識我」等語（見原審卷二第205頁）。另證人即
      戊○○之友人張公偉於原審結證稱：「89年間我有幫戊○
      ○去找甲○○，地點在臺北市內湖區時報大樓附近，我不
      認識甲○○，甲○○單獨前往，我認為親戚間打官司不好
      ，所以我是去幫戊○○找甲○○說不要訴訟而已，沒有具
      體內容，只是勸和，並不知道他們要如何處理財產」等語
      （見原審卷二第247頁）。惟證人楊嘉榮所言，為被上訴
      人所否認，楊嘉榮亦自承不認識甲○○，何以能轉達戊○
      ○之意？甲○○又怎可能對不熟悉之人表達同意系爭土地
      之移轉？故證人楊嘉榮所言，與常情不符，洵難採信。而
      證人張公偉僅係前往勸導兩造勿訴訟，並未就系爭土地移
      轉部分具體詢問甲○○，其證詞亦難作為有利於上訴人之
      證據。顯見己○○○、丙○○、壬○○、乙○○、辛○○
      、丁○○及戊○○無權處分系爭土地，自始均未得方揮彬
      或其繼承人甲○○及庚○○之承認。故己○○○、丙○○
      、壬○○、乙○○、辛○○、丁○○及戊○○自始未取得
      系爭不動產之權利，自無處分之權利，渠等所有之處分均
      屬無效，故被上訴人起訴根據民法第767條之物上請求權
      ，請求上訴人應協同被上訴人塗銷如附表三所示之系爭土
      地前揭共有型態變更登記，並協同被上訴人將如附表四之
      系爭土地前揭繼承登記，變更登記為由上訴人戊○○與被
      上訴人之被繼承人方輝彬公同共有，為有理由。
    4.「按繼承因被繼承人死亡而開始。繼承人自繼承開始時，
      除民法另有規定及專屬於被繼承人本身之權利義務外，承
      受被繼承人財產上之一切權利義務，無待繼承人為繼承之
      意思表示。繼承權是否被侵害，應以繼承人繼承原因發生
      後，有無被他人否認其繼承資格並排除其對繼承財產之占
      有、管理或處分為斷。凡無繼承權而於繼承開始時或繼承
      開始後僭稱為真正繼承人或真正繼承人否認其他共同繼承
      人之繼承權，並排除其占有、管理或處分者，均屬繼承權
      之侵害，被害人或其法定代理人得依民法第1146條規定請
      求回復之，初不限於繼承開始時自命為繼承人而行使遺產
      上權利者，始為繼承權之侵害。最高法院53年台上字第59
       2號判例之本旨，係認自命為繼承人而行使遺產上權利之
      人，必須於被繼承人死亡時即已有侵害繼承地位事實之存
      在，方得謂為繼承權被侵害態樣之一；若於被繼承人死亡
      時，其繼承人間對於彼此為繼承人之身分並無爭議，迨事
      後始發生侵害遺產之事實，則其侵害者，為繼承人已取得
      之權利，而非侵害繼承權，自無民法第1146條繼承回復請
      求權之適用。」（大法官會議釋字第437號解釋參照）。
      被繼承人方燈燦遺產之繼承人方揮彬與方揮彬之繼承人即
      被上訴人之繼承資格均未為上訴人所否認，本件僅係於繼
      承之後發生侵害遺產之事時，此所侵害者為繼承人方揮彬
      已取得之權利，揆諸前揭說明，自非侵害繼承權，應無繼
      承回復請求權之適用問題，上訴人戊○○主張被上訴人罹
      於民法第1146條之繼承回復請求權時效云云，恐有誤會。
八、綜上所述，被上訴人甲○○及庚○○主張被繼承人方燈燦之
    遺產應由戊○○及方揮彬共同繼承，己○○○、丙○○、壬
    ○○、乙○○、辛○○、丁○○及戊○○以公同共有之方式
    所為之繼承登記，於法未合，其後再辦理分別共有及贈與等
    之登記均屬無權處分，則被上訴人本於真正所有權人之身分
    根據民法第767條之物上請求權，請求上訴人應協同被上訴
    人塗銷如附表三所示之系爭土地前揭共有型態變更登記，並
    協同被上訴人將如附表四之系爭土地前揭繼承登記，變更登
    記為由上訴人戊○○與被上訴人之被繼承人方輝彬公同共有
    ，為有理由，應予准許。被上訴人先位聲明為有理由，其備
    位聲明即無審酌之必要。是則原審為被上訴人勝訴之判決，
    於法並無不合。上訴意旨指摘原判決不當，求予廢棄改判，
    為無理由，應予駁回。惟被上訴人於本院就原審第3、4項之
    聲明為擴張、減縮，已詳如前述，自應由本院將原判決主文
    第3、4項更正如主文第2、3所示。
九、本件事證已臻明確，兩造其餘攻擊防禦方法，經審酌後核與
    判決結果不生影響，爰不再一一論述，附此敘明。
據上論結，本件上訴為無理由，依民事訴訟法第449條第1項、第
85條第2項、第463條、第385條第1項前段、第2項，判決如主文
。
中　　華　　民　　國　　96　　年　　12　　月　　18　　日
　　　　　　　  　　民事第三庭
                        審判長法　官 林敬修
　　　　　　　　　  　　      法　官 藍文祥
　　　　　　　　　　  　      法　官 黃騰耀
正本係照原本作成。
如不服本判決，應於收受送達後20日內向本院提出上訴書狀，其
未表明上訴理由者，應於提出上訴後20日內向本院補提理由書狀
（均須按他造當事人之人數附繕本）上訴時應提出委任律師或具
有律師資格之人之委任狀；委任有律師資格者，另應附具律師資
格證書及釋明委任人與受任人有民事訴訟法第466條之1第1項但
書或第2項（詳附註）所定關係之釋明文書影本。
中　　華　　民　　國　　96　　年　　12　　月　　19　　日
　　　　　　　　　　　　　　　書記官 秦仲芳
附註：
民事訴訟法第466條之1（第1項、第2項）：
對於第二審判決上訴，上訴人應委任律師為訴訟代理人。但上訴
人或其他法定代理人具有律師資格者，不在此限。
上訴人之配偶、三親等內之血親、二親等內之姻親，或上訴人為
法人、中央或地方機關時，其所屬專任人員具有律師資格並經法
院認為適當者，亦得為第三審訴訟代理人。
附表一：（90年11月2日登記，登記原因；夫妻贈與）
┌─┬────────────┬──────┬─────┐
│編│    土   地   地    號  │登記所有權人│ 範   圍  │
│號│                        │            │          │
├─┼────────────┼──────┼─────┤
│1 │宜蘭縣冬山鄉○○段1361之│癸○○      │8分之7    │
│  │3地號                   │            │          │
├─┼────────────┼──────┼─────┤
│2 │宜蘭縣冬山鄉○○段1364地│癸○○      │8分之7    │
│  │號                      │            │          │
├─┼────────────┼──────┼─────┤
│3 │宜蘭縣冬山鄉○○段1364之│癸○○      │8分之7    │
│  │1地號                   │            │          │
├─┼────────────┼──────┼─────┤
│4 │宜蘭縣冬山鄉○○段1364之│癸○○      │8分之7    │
│  │2地號                   │            │          │
├─┼────────────┼──────┼─────┤
│5 │宜蘭縣冬山鄉○○段1362地│癸○○      │1920分之12│
│  │號                      │            │74        │
└─┴────────────┴──────┴─────┘
附表二：（登記原因；贈與）
┌─┬─────┬──────────┬────┬───┐
│編│ 收件文號 │  土  地  地  號    │權利範圍│義務人│
│號│          │                    │        │      │
├─┼─────┼──────────┼────┼───┤
│1 │87年3月3日│宜蘭縣冬山鄉○○段13│8分之1  │方董金│
│  │羅東地政事│61之3地號           │        │棗    │
│  │務所羅地字├──────────┼────┤      │
│  │第3679號  │宜蘭縣冬山鄉○○段13│8分之1  │      │
│  │          │64地號              │        │      │
│  │          ├──────────┼────┤      │
│  │          │宜蘭縣冬山鄉○○段13│8分之1  │      │
│  │          │64之1地號           │        │      │
│  │          ├──────────┼────┤      │
│  │          │宜蘭縣冬山鄉○○段13│8分之1  │      │
│  │          │64之2地號           │        │      │
│  │          ├──────────┼────┤      │
│  │          │宜蘭縣冬山鄉○○段13│1920分之│      │
│  │          │62地號              │182     │      │
├─┼─────┼──────────┼────┼───┤
│2 │87年3月3日│宜蘭縣冬山鄉○○段13│8分之1  │丙○○│
│  │羅東地政事│61之3地號           │        │      │
│  │務所羅地字├──────────┼────┤      │
│  │第3680號  │宜蘭縣冬山鄉○○段13│8分之1  │      │
│  │          │64地號              │        │      │
│  │          ├──────────┼────┤      │
│  │          │宜蘭縣冬山鄉○○段13│8分之1  │      │
│  │          │64之1地號           │        │      │
│  │          ├──────────┼────┤      │
│  │          │宜蘭縣冬山鄉○○段13│8分之1  │      │
│  │          │64之2地號           │        │      │
│  │          ├──────────┼────┤      │
│  │          │宜蘭縣冬山鄉○○段13│1920分之│      │
│  │          │62地號              │182     │      │
├─┼─────┼──────────┼────┼───┤
│3 │87年3月3日│宜蘭縣冬山鄉○○段13│8分之1  │方里珠│
│  │羅東地政事│61之3地號           │        │      │
│  │務所羅地字├──────────┼────┤      │
│  │第3681號  │宜蘭縣冬山鄉○○段13│8分之1  │      │
│  │          │64地號              │        │      │
│  │          ├──────────┼────┤      │
│  │          │宜蘭縣冬山鄉○○段13│8分之1  │      │
│  │          │64之1地號           │        │      │
│  │          ├──────────┼────┤      │
│  │          │宜蘭縣冬山鄉○○段13│8分之1  │      │
│  │          │64之2地號           │        │      │
│  │          ├──────────┼────┤      │
│  │          │宜蘭縣冬山鄉○○段13│1920分之│      │
│  │          │62地號              │182     │      │
├─┼─────┼──────────┼────┼───┤
│4 │87年3月3日│宜蘭縣冬山鄉○○段13│8分之1  │乙○○│
│  │羅東地政事│61之3地號           │        │      │
│  │務所羅地字├──────────┼────┤      │
│  │第3682號  │宜蘭縣冬山鄉○○段13│8分之1  │      │
│  │          │64地號              │        │      │
│  │          ├──────────┼────┤      │
│  │          │宜蘭縣冬山鄉○○段13│8分之1  │      │
│  │          │64之1地號           │        │      │
│  │          ├──────────┼────┤      │
│  │          │宜蘭縣冬山鄉○○段13│8分之1  │      │
│  │          │64之2地號           │        │      │
│  │          ├──────────┼────┤      │
│  │          │宜蘭縣冬山鄉○○段13│1920分之│      │
│  │          │62地號              │182     │      │
├─┼─────┼──────────┼────┼───┤
│5 │87年3月3日│宜蘭縣冬山鄉○○段13│8分之1  │辛○○│
│  │羅東地政事│61之3地號           │        │      │
│  │務所羅地字├──────────┼────┤      │
│  │第3683號  │宜蘭縣冬山鄉○○段13│8分之1  │      │
│  │          │64地號              │        │      │
│  │          ├──────────┼────┤      │
│  │          │宜蘭縣冬山鄉○○段13│8分之1  │      │
│  │          │64之1地號           │        │      │
│  │          ├──────────┼────┤      │
│  │          │宜蘭縣冬山鄉○○段13│8分之1  │      │
│  │          │64之2地號           │        │      │
│  │          ├──────────┼────┤      │
│  │          │宜蘭縣冬山鄉○○段13│1920分之│      │
│  │          │62地號              │182     │      │
├─┼─────┼──────────┼────┼───┤
│6 │87年3月3日│宜蘭縣冬山鄉○○段13│8分之1  │丁○○│
│  │羅東地政事│61之3地號           │        │      │
│  │務所羅地字├──────────┼────┤      │
│  │第3684號  │宜蘭縣冬山鄉○○段13│8分之1  │      │
│  │          │64地號              │        │      │
│  │          ├──────────┼────┤      │
│  │          │宜蘭縣冬山鄉○○段13│8分之1  │      │
│  │          │64之1地號           │        │      │
│  │          ├──────────┼────┤      │
│  │          │宜蘭縣冬山鄉○○段13│8分之1  │      │
│  │          │64之2地號           │        │      │
│  │          ├──────────┼────┤      │
│  │          │宜蘭縣冬山鄉○○段13│1920分之│      │
│  │          │62地號              │182     │      │
└─┴─────┴──────────┴────┴───┘
附表三：（87年1月7日申請登記，收件字號：羅東地政事務所羅
          字第386號，登記原因：共有型態變更）
┌─┬────────────┬──────┬─────┐
│編│    土   地   地    號  │登記所有權人│ 範   圍  │
│號│                        │            │          │
├─┼────────────┼──────┼─────┤
│1 │宜蘭縣冬山鄉○○段1361之│己○○○    │分別共有，│
│  │3地號                   │方揮彬      │各8分之1  │
│  │                        │戊○○      │          │
│  │                        │丙○○      │          │
│  │                        │方里珠      │          │
│  │                        │乙○○      │          │
│  │                        │辛○○      │          │
│  │                        │丁○○      │          │
├─┼────────────┼──────┼─────┤
│2 │宜蘭縣冬山鄉○○段1364地│己○○○    │分別共有，│
│  │號                      │方揮彬      │各8分之1  │
│  │                        │戊○○      │          │
│  │                        │丙○○      │          │
│  │                        │方里珠      │          │
│  │                        │乙○○      │          │
│  │                        │辛○○      │          │
│  │                        │丁○○      │          │
├─┼────────────┼──────┼─────┤
│3 │宜蘭縣冬山鄉○○段1364之│己○○○    │分別共有，│
│  │1地號                   │方揮彬      │各8分之1  │
│  │                        │戊○○      │          │
│  │                        │丙○○      │          │
│  │                        │方里珠      │          │
│  │                        │乙○○      │          │
│  │                        │辛○○      │          │
│  │                        │丁○○      │          │
├─┼────────────┼──────┼─────┤
│4 │宜蘭縣冬山鄉○○段1364之│己○○○    │分別共有，│
│  │2地號                   │方揮彬      │各8分之1  │
│  │                        │戊○○      │          │
│  │                        │丙○○      │          │
│  │                        │方里珠      │          │
│  │                        │乙○○      │          │
│  │                        │辛○○      │          │
│  │                        │丁○○      │          │
├─┼────────────┼──────┼─────┤
│5 │宜蘭縣冬山鄉○○段1362地│己○○○    │分別共有  │
│  │號                      │方揮彬      │，各1920分│
│  │                        │戊○○      │之182     │
│  │                        │丙○○      │          │
│  │                        │方里珠      │          │
│  │                        │乙○○      │          │
│  │                        │辛○○      │          │
│  │                        │丁○○      │          │
└─┴────────────┴──────┴─────┘
附表四：（87年1月7日申請登記，收件字號：羅東地政事務所羅
          字第385號，登記原因：繼承）
┌─┬────────────┬──────┬─────┐
│編│    土   地   地    號  │登記所有權人│ 範   圍  │
│號│                        │            │          │
├─┼────────────┼──────┼─────┤
│1 │宜蘭縣冬山鄉○○段1361之│己○○○    │公同共有，│
│  │3地號                   │方揮彬      │全部      │
│  │                        │戊○○      │          │
│  │                        │丙○○      │          │
│  │                        │方里珠      │          │
│  │                        │乙○○      │          │
│  │                        │辛○○      │          │
│  │                        │丁○○      │          │
├─┼────────────┼──────┼─────┤
│2 │宜蘭縣冬山鄉○○段1364地│己○○○    │公同共有，│
│  │號                      │方揮彬      │全部      │
│  │                        │戊○○      │          │
│  │                        │丙○○      │          │
│  │                        │方里珠      │          │
│  │                        │乙○○      │          │
│  │                        │辛○○      │          │
│  │                        │丁○○      │          │
├─┼────────────┼──────┼─────┤
│3 │宜蘭縣冬山鄉○○段1364之│己○○○    │公同共有，│
│  │1地號                   │方揮彬      │全部      │
│  │                        │戊○○      │          │
│  │                        │丙○○      │          │
│  │                        │方里珠      │          │
│  │                        │乙○○      │          │
│  │                        │辛○○      │          │
│  │                        │丁○○      │          │
├─┼────────────┼──────┼─────┤
│4 │宜蘭縣冬山鄉○○段1364之│己○○○    │公同共有，│
│  │2地號                   │方揮彬      │全部      │
│  │                        │戊○○      │          │
│  │                        │丙○○      │          │
│  │                        │方里珠      │          │
│  │                        │乙○○      │          │
│  │                        │辛○○      │          │
│  │                        │丁○○      │          │
├─┼────────────┼──────┼─────┤
│5 │宜蘭縣冬山鄉○○段1362地│己○○○    │公同共有，│
│  │號                      │方揮彬      │240分之182│
│  │                        │戊○○      │          │
│  │                        │丙○○      │          │
│  │                        │方里珠      │          │
│  │                        │乙○○      │          │
│  │                        │辛○○      │          │
│  │                        │丁○○      │          │
└─┴────────────┴──────┴─────┘
